臺灣臺北地方法院民事裁定
111年度消債職聲免字第29號
聲  請  人
即  債務人  李宥駖  
代  理  人  何乃隆律師            
相  對  人
即  債權人  臺灣土地銀行股份有限公司

法定代理人  謝娟娟  
代  理  人  李逸洲  
相  對  人
即  債權人  彰化商業銀行股份有限公司

法定代理人  凌忠嫄  
代  理  人  許月佩  
相  對  人
即  債權人  台北富邦商業銀行股份有限公司

法定代理人  程耀輝  


相  對  人
即  債權人  國泰世華商業銀行股份有限公司

法定代理人  郭明鑑  
代  理  人  蔡政宏  
相  對  人
即  債權人  花旗(台灣)商業銀行股份有限公司


法定代理人  莫兆鴻  
代  理  人  陳正欽  


相  對  人
即  債權人  滙豐(台灣)商業銀行股份有限公司


法定代理人  麥康裕  


相  對  人
即  債權人  聯邦商業銀行股份有限公司

法定代理人  李憲章  
代  理  人  吳昶毅  
相  對  人
即  債權人  遠東國際商業銀行股份有限公司

法定代理人  周添財  


相  對  人
即  債權人  凱基商業銀行股份有限公司


法定代理人  魏寶生  


相  對  人
即  債權人  台新國際商業銀行股份有限公司


法定代理人  尚瑞強  


相  對  人
即  債權人  中國信託商業銀行股份有限公司


法定代理人  利明献  


相  對  人
即  債權人  永瓚開發建設股份有限公司

法定代理人  呂豫文  


相  對  人
即  債權人  滙誠第二資產管理股份有限公司

法定代理人  莊仲沼  


相  對  人
即  債權人  合作金庫資產管理股份有限公司

法定代理人  蔡見興  
代  理  人  吳哲毅  
上列當事人間聲請消費者債務清理事件，本院裁定如下：
    主  文
債務人李宥駖應予免責。
    理  由
一、按法院為終止或終結清算程序之裁定確定後，除別有規定外
    ，應以裁定免除債務人之債務；法院裁定開始清算程序後，
    債務人有薪資、執行業務所得或其他固定收入，扣除自己及
    依法應受其扶養者所必要生活費用之數額後仍有餘額，而普
    通債權人之分配總額低於債務人聲請清算前2年間，可處分
    所得扣除自己及依法應受其扶養者所必要生活費用之數額者
    ，法院應為不免責之裁定。但債務人證明經普通債權人全體
    同意者，不在此限；債務人有下列各款情形之一者，法院應
    為不免責之裁定，但債務人證明經普通債權人全體同意者，
    不在此限：「一、於七年內曾依破產法或本條例規定受免責
    。二、故意隱匿、毀損應屬清算財團之財產，或為其他不利
    於債權人之處分，致債權人受有損害。三、捏造債務或承認
    不真實之債務。四、聲請清算前二年內，因消費奢侈商品或
    服務、賭博或其他投機行為，所負債務之總額逾聲請清算時
    無擔保及無優先權債務之半數，而生開始清算之原因。五、
    於清算聲請前一年內，已有清算之原因，而隱瞞其事實，使
    他人與之為交易致生損害。六、明知已有清算原因之事實，
    非基於本人之義務，而以特別利於債權人中之一人或數人為
    目的，提供擔保或消滅債務。七、隱匿、毀棄、偽造或變造
    帳簿或其他會計文件之全部或一部，致其財產之狀況不真確
    。八、故意於財產及收入狀況說明書為不實之記載，或有其
    他故意違反本條例所定義務之行為，致債權人受有損害，或
    重大延滯程序。」債務人有前條各款事由，情節輕微，法院
    審酌普通債權人全體受償情形及其他一切情狀，認為適當者
    ，得為免責之裁定，消費者債務清理條例（下稱消債條例）
    第132條、第133條、第134條及第135條分別定有明文。又消
    債條例之立法目的，在於使陷於經濟上困境之消費者，得分
    別情形依該條例所定重建型債務清理程序（更生）或清算型
    債務清理程序（清算）清理債務，藉以妥適調整其與債權人
    及其他利害關係人之權利義務關係，保障債權人之公平受償
    ，並謀求消費者經濟生活之更生機會，從而健全社會經濟發
    展；消費者依清算程序清理債務，於程序終止或終結後，為
    使其在經濟上得以復甦，以保障其生存權，除另有上述消債
    條例第133條、第134條所規定不予免責之情形外，就債務人
    未清償之債務原則上採免責主義，此有消債條例第1條、第1
    32條之立法目的足資參照。
二、債務人前以其有不能清償債務情事，於民國109年11月2日，
    向本院聲請消債條例之前置調解，惟於109年12月10日調解
    不成立，債務人遂聲請進入清算程序。本院於審酌相關事證
    後，於110年7月20日，以110年度消債清字第75號裁定，准
    許債務人自同日下午4時起開始清算程序，並由本院民事執
    行處以110年度司執消債清字第64號案件受理。本院民事執
    行處復於111年2月25日，以裁定終結清算程序確定。準此，
    因本院所為終結清算程序之裁定既已確定，依首揭消債條例
    規定，本院自應審酌債務人是否有消債條例第133條、第134
    條所定應為不免責裁定之情形。
三、本院依消債條例第136條規定，通知全體債權人及債務人於1
    11年7月1日到場就免責與否陳述意見，並同時發函通知各當
    事人以書狀陳述意見，各債權人意見分述如下：
　㈠債權人台新國際商業銀行股份有限公司：不同意免責，爰請本院詳查債務人是否有消債條例第133條、第134條之應不予免責事由等語。
　㈡債權人合作金庫資產管理股份有限公司：債務人應未有盡力
    清償債務之意思，爰請本院詳查債務人是否有消債條例第13
    3條、第134條之事由，並裁定債務人不予免責等語。
　㈢債權人聯邦商業銀行股份有限公司：不同意免責，爰請本院
    依職權查明債務人是否有消債條例第133條、第134條之不予
    免責事由等語。
　㈣債權人國泰世華商業銀行股份有限公司：不同意免責，爰請
    本院詳查債務人之收入現況，以查明債務人是否有消債條例
    第133條之不予免責事由等語。
　㈤債權人中國信託商業銀行股份有限公司：不同意免責，爰請
    本院依職權查明債務人是否有消債條例第133條、第134條第
    1項第2款、第8款或其他第134條第1項各款之不予免責事由
    等語。
　㈥債權人台北富邦商業銀行股份有限公司：爰請本院調閱債務
    人之稅務電子閘門所得資料，以查明債務人是否有消債條例
    第133條之不予免責等語。
　㈦債權人彰化商業銀行股份有限公司：債權人等於清算程序中
    並未受清償，爰請本院依消債條例第1條之法理，裁定債務
    人不予免責，以平衡債權人等之權益等語。
　㈧債權人凱基商業銀行股份有限公司：不同意免責，爰請本院
    詳查債務人是否有消債條例第133條之不予免責事由等語。
　㈨債權人遠東國際商業銀行股份有限公司：不同意免責，爰請
    本院詳查債務人是否有消債條例第133條、第134條之應不予
    免責事由等語。
　㈩債權人臺灣土地銀行股份有限公司：不同意免責，爰請本院
    詳查債務人是否有消債條例第133條、第134條第4款、第5款
    之應不予免責事由等語。
　債權人滙豐(台灣)商業銀行股份有限公司：不同意免責，爰
    請本院詳查債務人是否有消債條例第133條之不予免責事由
    等語。
四、債務人應未有消債條例第133條所定，應不予免責之情形：
　㈠債務人未符合消債條例第133條前段所定之情形：
　⒈查債務人自本院裁定開始清算程序後之固定收入，依據債務人111年6月16日之陳報狀記載，債務人陳稱其自本院裁定開始清算程序起，僅領有勞保老年給付，收入為每月11,819元等語，並提出郵局存摺影本為證。經本院職權調閱債務人之110年稅務電子閘門財產所得資料調件明細表、勞工保險投保紀錄查明，債務人於110年間並無固定之工作收入；又依據勞動部勞工保險局111年5月30日保普老字第11113024340號函，債務人自107年5月2日起，確實領有勞保老年給付，每月為11,819元，堪信債務人之主張為真實。準此，本院認應以每月11,819元，作為債務人經本院裁定開始清算程序後，固定收入之數額。
　⒉次查債務人自本院裁定開始清算程序起之必要生活費用，依
    據債務人111年6月16日之陳報狀記載，債務人陳稱其本人必
    要生活費用及扶養費之數額，應包含房租6,500元、交通費1
    ,000元、房租3,000元、個人日常用品費1,000元、水電費50
    0元、手機費500元等，合計為12,500元等語，因債務人所主
    張之必要生活費用數額，尚低於臺北市政府公告每人每月最
    低生活費之1.2倍，依消債條例施行細則第21條之1之規定，
    應毋庸記載原因、種類及提出證明文件，是以，債務人前開
    主張，自應予准許。準此，本院認應以每月12,500元，作為
    債務人經本院裁定開始清算程序後，必要生活費用支出之數
    額。
　㈡據上所述，債務人自本件裁定開始清算程序起之固定收入為
    每月11,819元，扣除該期間之必要生活費用支出12,500元後
    ，已無餘額，自不該當消債條例第133條前段所定之情形。
    準此，債務人應未有消債條例第133條所定，應不予免責之
    情形，堪予認定。
五、又經本院依職權就現有之事證予以調查審酌，並未查得債務
    人有何違反消債條例第134條第1項各款之情事，且債權人等
    亦未具體表明債務人有何該條所定不免責之情事，復未提出
    相關證據為證明，堪認債務人並無消債條例第134條第1項各
    款所定之不免責事由。
六、據上論結，聲請人既經本院為終結清算程序之裁定確定，且
    未有消債條例第133條所定應不予免責之情形，復查無消債
    條例第134條第1項各款所定之應不予免責事由，是依消債條
    例第132條之規定，本院自應裁定債務人免責。 
七、依消債條例第132條，爰裁定如主文。
中　　華　　民　　國　　111 　年　　7 　　月　　29　　日
                  民事第二庭        法  官  陳雅瑩
以上正本係照原本作成
如對本裁定抗告須於裁定送達後10日內向本院提出抗告狀，並繳
納抗告費新臺幣1,000元
中　　華　　民　　國　　111 　年　　7 　　月　　29　　日
                                    書記官　陳薇晴